最高法院刑事判決　　　　　　　　九十四年度台上字第五五號
　　上　訴　人　甲○○
　　　　　　　　　　　　弄2 .
　　選任辯護人　陳欽賢律師
上列上訴人因強盜而故意殺人等罪案件，不服台灣高等法院中華
民國九十三年十月二十九日第二審判決（九十三年度上重訴字第
五四號，起訴案號：台灣台北地方法院檢察署九十二年度偵字第
一八五０九號），提起上訴，本院判決如下：
    主  文
原判決關於強盜殺人部分撤銷，發回台灣高等法院。
其他上訴駁回。
    理  由
一、關於撤銷發回部分
本件原判決認定上訴人甲○○曾因竊盜罪、恐嚇取財罪、竊盜罪
，分經判處有期徒刑三月、二年六月、一年，並經裁定定其應執
行刑為有期徒刑三年七月，於民國九十年五月十日假釋出獄，假
釋期間至九十二年二月十六日屆滿，其間未經撤銷假釋，（起訴
書及第一審判決書均誤載為九十二年二月二十六日）。仍不知悔
改，又於九十二年八月二十二日上午九時十分許，攜帶兇器水果
刀一把，騎乘其未懸掛車牌之重型機車（原車號ＢＦＶ—七０一
）至台北縣新店市○○路三十六號德時鐘錶店時，見該鐘錶店無
人看管，竟另行起意，意圖為自己不法之所有，入內徒手行竊，
在該鐘錶店櫃台抽屜內竊得新台幣（下同）一萬七千七百元、各
式手錶八只及眼鏡一副並置入己力支配範圍，猶嫌不足，在繼續
搜尋店內其他財物，適店主王學耀之父王則森自店內廁所走出，
發覺上訴人竊盜，欲上前逮捕，上訴人因之前於九十二年二月間
車禍腳部受創，無法跑動，為脫免逮捕，乃強將王則森推入廁所
，並由外抵住廁所門，王則森見狀，為求外出呼叫示警，乃使力
外推，上訴人亦奮力抵擋，幾經推、擋，王則森趁隙持廁所內類
似刮鬍刀之不詳利器，劃傷上訴人之右上臂，上訴人遂萌生殺意
，開啟廁所之大門後，持其預藏之水果刀，朝王則森之腹部猛刺
一刀，「深入皮下約十公分，刀創穿過王則森腹壁後連續切穿迴
腸及腸繫膜，水平橫貫腹腔直抵後腹膜，止於第二腰椎椎體腹面
，腹主動脈遭穿刺切割，血液自腹主動脈穿刺傷口流失」，上訴
人見王則森中刀後，將廁所門反鎖，並繼續搜尋店內之其他財物
，王則森負傷，仍以鑰匙開啟廁所門，並以廁所內之電話呼喊搶
劫，上訴人聞聲始逃離現場，王則森步出廁所後，沿餐廳爬上二
樓樓梯約四、五格，王學耀因聽聞其父呼叫，下樓查看見其父腹
部有大量血跡，緊急送醫急救，延至同日下午十時許，因腹主動
脈遭穿刺，腹腔內大量出血，不治死亡。至同年月二十五日二時
十五分許，上訴人因皮夾遺失，至台北縣政府警察局新店分局報
案時，為警查獲，並在上訴人之台北縣新店市○○街七巷二十五
弄二號三樓住處，扣得上訴人犯案時所穿著之衣褲、安全帽、上
訴人所有供犯罪所用之水果刀一把等情，因而撤銷第一審關於強
盜殺人部分之科刑判決，改判論處上訴人強盜罪而故意殺人罪刑
（累犯，處無期徒刑，褫奪公權終身），固非無見。
惟查鑑定人應於鑑定前具結，其文內應記載為公正誠實之鑑定等
語，為刑事訴訟法第二百零二條所明定；又同法第一百五十八條
之三於九十二年一月十二日增訂為：證人、鑑定人依法應具結而
未具結者，其證言或鑑定意見，不得作為證據。該條文於同年九
月一日施行；本件第一審法院就上訴人行為時是否達於心神喪失
或精神耗弱之狀態，於九十二年十二月四日囑託台北市立療養院
為鑑定，經該院於九十三年四月二十七日完成鑑定報告；原審為
求慎重，復函請該院就上訴人服用精神藥物，是否會影響上訴人
行為之精神狀態為補充鑑定（見第一審卷第一五七至一六二頁；
原審卷第五九至六三頁）；上開初次與補充鑑定，鑑定人均未具
結，則上開鑑定意見因欠缺程序方面之法定條件，難認為係合法
之證據資料，原審據為認定上訴人行為時精神狀態之依據，自非
適法。上訴意旨指摘原判決關於強盜殺人部分不當，尚非全無理
由，應認此部分有撤銷發回更審之原因。
二、關於駁回部分
按刑事訴訟法第三百七十六條所列各罪之案件，經第二審判決者
，不得上訴於第三審法院，法有明文。本件上訴人甲○○所犯加
重竊盜罪部分，原判決認係成立刑法第三百二十一條第一項第三
款之罪，核屬刑事訴訟法第三百七十六條第二款之案件，依上開
說明，既經第二審判決，自不得上訴於第三審法院。上訴人竟復
提起上訴，顯為法所不許，應予駁回。
據上論結，應依刑事訴訟法第三百九十七條、第四百零一條，第
三百九十五條前段，判決如主文。
中　　華　　民　　國　九十四　年　　一　　月　　六　　日
            最高法院刑事第七庭
                審判長法官  莊　登　照
                      法官  洪　明　輝
                      法官  黃　一　鑫
                      法官  魏　新　和
                      法官  林　秀　夫
      本件正本證明與原本無異
                          書  記  官
中　　華　　民　　國　九十四　年　　一　　月　  十二  日
                                                      Ｔ
